臺灣高等法院高雄分院刑事裁定　　　　100年度交抗字第248號
抗　告　人
即受處分人　林清成
上列抗告人因違反道路交通管理處罰條例聲明異議案件，不服臺
灣高雄地方法院中華民國100 年9 月6 日裁定（100 年度交聲字
第951 號），提起抗告，本院裁定如下：
    主  文
抗告駁回。
    理  由
一、原審裁定意旨略以：按汽車駕駛人，行經有燈光號誌管制之
    交岔路口闖紅燈者，處1,800 元以上5,400 元以下罰鍰，並
    記違規點數3 點。本條例之處罰，受舉發違反道路交通管理
    事件之受處罰人，認為受舉發之違規行為應歸責他人者，應
    於舉發違反道路交通管理事件通知單應到案日期前，檢附相
    關證據及應歸責人相關證明文件，向處罰機關告知應歸責人
    ，處罰機關應即另行通知應歸責人到案依法處理。逾期未依
    規定辦理者，仍依本條例各該違反條款規定處罰，道交條例
    第53條第1 項、第63條第1 項第3 款、第85條第1 項分別定
    有明文。經查：(一)異議人於100 年2 月25日晚間8 時19分許
    ，駕駛林維倫所有之車牌號碼9175-DW 號自小客車，行經高
    雄市○○路與大順路之有燈光號誌管制之交岔路口時，在該
    燈光號誌已顯示紅燈之狀態下，仍直行通過路口，為設置於
    該處之固定式儀器攝得違規照片，經警依採證照片逕行以車
    主林維倫為被通知人製單舉發。嗣經車主林維倫依道交條例
    第85條第1 項規定，於100 年4 月14日向原處分機關申請歸
    責實際駕駛人即本件異議人林清成，原處分機關遂依法裁罰
    異議人前開處分等情，為異議人所不否認，並有聲明異議狀
    、高雄市政府警察局交通警察大隊100 年4 月6 日高市警交
    逕字第1000014092號函影本、高雄市政府100 年3 月18日高
    市警交相字第BBB006966 號舉發違反道路交通管理事件通知
    單影本各1 份、違規採證照片2 張、逕行舉發案件汽車所有
    人提供違規駕駛人申報書影本、交通部公路總局高雄區監理
    所100 年4 月29日高監自裁字第裁80-BBB006966號裁決書影
    本、高雄市政府警察局交通警察大隊100 年5 月20日高市警
    交逕字第1000020827號函各1 份在卷可稽，堪可認定。(二)證
    人即案發當時現場義交人員賴政雄於本院審理中證稱：100
    年2 月25日當天晚上是連續假期，花燈的最後一個週末，伊
    當天值勤是下午5 時至晚間9 時。事發當時，異議人前方的
    車（下稱A 車）本來停在路中間待轉，準備要左轉，但該時
    段之九如路不得左轉上陸橋，所以伊吹哨、用手勢往直行的
    方向比，指揮A 車不得左轉，要趕快直行通過路口，伊也有
    走到A 車旁邊跟駕駛人講，A 車經伊指揮後，就直行通過路
    口，當時是綠燈。伊指揮A 車時，手往直行的方向比時，人
    是面對A 車，背向異議人的車，頭也轉向伊指揮前進的方向
    ，並沒有其他手勢、肢體動作引導其他車輛要直行，等伊回
    過頭來，燈號已經轉為紅燈，可是異議人的車就闖過路口，
    伊就看到照相機啟動拍照等語（見100 年度交聲字第951 號
    第34至35頁）。而異議人於聲明異議意旨中亦自承：其下車
    向義交人員表示異議時，義交人員有表示當時是在指揮前車
    前進，並未指揮異議人之車輛前進等語，足認證人賴政雄前
    開所述應與事實相符。準此，證人賴政雄當時既係走到A 車
    旁，告知A 車駕駛人不得左轉而應直行，且其輔以手勢、吹
    哨等動作指揮A 車前進時，係面對A 車，背對異議人所駕車
    輛，亦無引導其他車輛直行之手勢及肢體動作，足認證人賴
    政雄當時所表現之手勢及肢體動作，明顯針對A 車駕駛人，
    應不至使A 車以外之駕駛人誤認其有指揮其他車輛直行之意
    ，則A 車以外之駕駛人仍應遵守當時之交通號誌無訛。是異
    議人辯稱：當時雖有燈光號誌管制，但仍應以交通指揮人員
    之指示為準云云，即難採認。(三)綜上所述，異議人於前揭時
    、地，有駕車行經有燈光號誌管制之交岔路口時闖紅燈之交
    通違規行為，事證明確，堪以認定。原處分機關依道交條例
    第53條第1 項、第63條第1 項及違反道路交通管理事件統一
    裁罰基準表中「小型車駕駛人，行經有燈光號誌管制之交岔
    路口闖紅燈，期限內繳納或到案聽候裁決者，罰鍰基準為2,
    700 元」之規定，裁處異議人上開處分，核無違誤。異議人
    請求撤銷原處分云云，於法無據，不應准許。是本件聲明異
    議為無理由，應予駁回。
二、抗告意旨略以：抗告人林清成駕駛車牌號碼9175-DW 號自小
    客車，於100 年2 月25日晚間8 時19分許，因高速公路交流
    道下車流擁擠，抗告人所駕上開自小客車是高雄市○○○○
    ○路口前準備左轉的第二輛車，前車也打左轉燈準備左轉，
    豈有可能如現場義交人員賴政雄所稱第一輛車（即前車）在
    路口待轉是綠燈，而抗告人緊跟在後的第二輛車確是紅燈，
    才會被違規拍照事件發生？抗告人提出下列疑點：(一)依當時
    車流量擁擠情況，車與車之距離不可能有太大間距，怎麼可
    能發生第一輛車（即前車）在路口待轉是綠燈，而抗告人緊
    跟在後的第二輛車確是紅燈的離譜情形？(二)經抗告人向高雄
    市政府交通局號誌科查詢，該路口綠燈轉換為紅燈的間距時
    間為4 秒，依此推論，應是第一、二輛車行至該路口時為綠
    燈，而第一輛車準備左轉時確被義交阻止，因此暫停，再經
    義交手勢指揮直行，該號誌已由綠燈變成紅燈，造成抗告人
    所駕駛第二輛車違規被拍照。(三)本件抗告人依該路口之義交
    人員指揮不可左轉，必須快速直行，抗告人遂遵從該義交人
    員指揮，緊跟前車直行通過路口，卻遭路旁照相機照相，抗
    告人旋將車停放在路旁，下車向義交人員表示異議，該義交
    人員卻表示當時係指揮前車前進，並未指揮抗告人的車輛前
    進，且無權處理異議案件。依道路交通安全規則第102 條第
    1 項第1 款規定，當時雖有燈光號誌管制，但仍應以交通指
    揮人員之指示為準，是抗告人所為並未違規，爰依法提起抗
    告，請求撤銷原處分云云。
三、經查，抗告人林清成於100 年2 月25日晚間8 時19分許，駕
    駛林維倫所有之車牌號碼9175-DW 號自小客車，行經高雄市
    ○○路與大順路之有燈光號誌管制之交岔路口時，在該燈光
    號誌已顯示紅燈之狀態下，仍直行通過路口，為設置於該處
    之固定式儀器攝得違規照片，經警依採證照片逕行以車主林
    維倫為被通知人製單舉發。嗣經車主林維倫依道交條例第85
    條第1 項規定，於100 年4 月14日向原處分機關申請歸責實
    際駕駛人即本件抗告人林清成，原處分機關遂依法裁罰抗告
    人前開處分等情，為抗告人所不爭執，其有路口燈光號誌已
    顯示紅燈之狀態下，仍直行通過路口之違規事證明確。茲要
    審究者，乃抗告人有無符合道路交通安全規則第102 條第1
    項第1 款規定，即當時路口雖有燈光號誌管制，但仍應以交
    通指揮人員之指示為準？惟查，證人即案發當時現場義交人
    員賴政雄於原審審理中證稱：100 年2 月25日當天晚上是連
    續假期，花燈的最後一個週末，伊當天值勤是下午5 時至晚
    間9 時。事發當時，抗告人前方的車（下稱A 車）本來停在
    路中間待轉，準備要左轉，但該時段之九如路不得左轉上陸
    橋，所以伊吹哨、用手勢往直行的方向比，指揮A 車不得左
    轉，要趕快直行通過路口，伊也有走到A 車旁邊跟駕駛人講
    ，A 車經伊指揮後，就直行通過路口，當時是綠燈。伊指揮
    A 車時，手往直行的方向比時，人是面對A 車，背向異議人
    的車，頭也轉向伊指揮前進的方向，並沒有其他手勢、肢體
    動作引導其他車輛要直行，等伊回過頭來，燈號已經轉為紅
    燈，可是抗告人的車就闖過路口，伊就看到照相機啟動拍照
    等語（見100 年度交聲字第951 號第34至35頁）。而證人賴
    政雄係輔助交通警察執行職務之義交人員，與抗告人素昧平
    生，並無嫌隙，自無蓄意誣陷抗告人之可能，其證言應可採
    信，抗告人辯稱依當時車流量擁擠情況，車與車之距離不可
    能有太大間距，怎麼可能發生第一輛車（即前車）在路口待
    轉是綠燈，而抗告人緊跟在後的第二輛車確是紅燈的離譜情
    形？抗告人依該路口之義交人員指揮不可左轉，必須快速直
    行，抗告人遂遵從該義交人員指揮，緊跟前車直行通過路口
    ，卻遭路旁照相機照相，依道路交通安全規則第102 條第1
    項第1 款規定，當時雖有燈光號誌管制，但仍應以交通指揮
    人員之指示為準，是抗告人所為並未違規一節，自屬無據。
    原處分機關依首揭規定處罰，自屬正當。抗告人仍執前詞提
    起抗告，並無理由，應予駁回。
四、據上論結，應依道路交通事件處理辦法第26條，刑事訴訟法
    第412 條，裁定如主文。
中    華    民    國   100    年    10    月    5     日
                刑事第五庭  審判長法  官  曾永宗
                                  法  官  任森銓
                                  法  官  鍾宗霖
以上正本證明與原本無異。
不得再抗告。
中    華    民    國   100    年    10    月    5     日
                                  書記官  陳武悅